【裁判字號】    98,上訴,2046
【裁判日期】    980728
【裁判案由】    毒品危害防制條例
【裁判全文】
臺灣高等法院刑事判決                98年度上訴字第2046號
上  訴  人  臺灣板橋地方法院檢察署檢察官
被      告  甲○○
                    國民
                      5樓
指定辯護人  本院公設辯護人  郭書益
上列上訴人因被告違反毒品危害防制條例案件，不服臺灣板橋地
方法院97年度訴字第4533號，中華民國98年 2月13日第一審判決
（起訴案號：臺灣板橋地方法院檢察署97年度偵字第 20972號）
，提起上訴，本院判決如下：
    主  文
上訴駁回。
    理  由
壹、程序方面（證據能力部分）：
    按被告以外之人於審判外之言詞或書面陳述，除法律有規定
    者外，不得作為證據。又被告以外之人於審判外之陳述，雖
    不符前 4條之規定，而經當事人於審判程序同意作為證據，
    法院審酌該言詞陳述或書面陳述作成時之情況，認為適當者
    ，亦得為證據。當事人、代理人或辯護人於法院調查證據時
    ，知有第159條第1項不得為證據之情形，而未於言詞辯論終
    結前聲明異議者，視為有前項同意，刑事訴訟法159條第1項
    、第159條之5分別定有明文。立法意旨在於傳聞證據未經當
    事人之反對詰問予以核實，原則上先予排除。惟若當事人已
    放棄反對詰問權，於審判程序中表明同意該等傳聞證據可作
    為證據；或於言詞辯論終結前未聲明異議，基於尊重當事人
    對傳聞證據之處分權，及證據資料愈豐富，愈有助於真實發
    現之理念，且強化言詞辯論主義，使訴訟程序得以順暢進行
    ，上開傳聞證據亦均具有證據能力。查證人乙○○於警詢、
    檢察官訊問中所為之陳述，與證人蕭秀燕、何忠財於檢察官
    訊問時所為之證述，固均係被告以外之人審判外之陳述，且
    證人乙○○、蕭秀燕、何忠財於檢察官訊問時，檢察官已命
    其等各為被告甲○○之證人而具結，又檢察官、被告及指定
    辯護人均不爭執其證據能力，且經本院審酌該等陳述作成時
    之情況，並無違法取證或證明力過低之瑕疵，依前揭規定說
    明，自得為證據。
貳、實體方面：
一、公訴意旨略以：被告甲○○明知MDMA（俗稱搖頭丸、E 他命
    、衣服）係毒品危害防制條例所列管之第2 級毒品，不得販
    賣，竟於民國97年6 月14日前某日自蕭吉芳（所涉轉讓毒品
    部分另案判處有期徒刑1年4月在案）處無償取得不詳數量之
    第2級毒品MDMA後，於民國97年6月14日凌晨0時至3時間某時
    ，因少年乙○○（年籍資料詳卷）以0000000000號行動電話
    撥打被告使用之0000000000號行動電話，欲向被告購買 2顆
    俗稱「E他命」之第2級毒品MDMA，被告竟基於販賣第 2級毒
    品MDMA之犯意，為圖獲利而予以同意，並於同日凌晨1時至3
    時間某時許，在臺北縣蘆洲市○○街68巷41號附近，以新臺
    幣（下同）500元之價格販賣MDMA1顆予乙○○，乙○○即將
    MDMA連同 4、50顆安眠藥一併吞服。嗣經乙○○之母蕭秀燕
    返家發現，將乙○○送醫急救，因乙○○獲救出院後吐露實
    情，經蕭秀燕查證後報警循線查獲，因認被告所為涉犯係犯
    毒品危害防制條例第4條第2項之販賣第2級毒品罪嫌。
二、按犯罪事實應依證據認定之，無證據不得認定犯罪事實；又
    不能證明被告犯罪者，應諭知無罪之判決，刑事訴訟法第15
    4 條第2 項、第301 條第1 項分別定有明文。次按刑事訴訟
    法上所謂認定犯罪事實之證據，係指足以認定被告確有犯罪
    行為之積極證據而言，該項證據自須適合於被告犯罪事實之
    認定，始得採為斷罪資料。如未能發現相當證據，或證據不
    足以證明，自不能以推測或擬制之方法，以為裁判之基礎。
    又刑事訴訟上證明之資料，無論其為直接或間接證據，均須
    達於通常一般之人均不致有所懷疑，而得確信其為真實之程
    度，始得據為有罪之認定，若其關於被告是否犯罪之證明未
    能達此程度，而有合理性懷疑之存在，致使無從形成有罪之
    確信，根據「罪證有疑，利於被告」之證據法則，即不得遽
    為不利被告之認定，此分別有最高法院29年上字第3105號、
    40年臺上字第86號、76年臺上字第4986號判例可資參。又按
    事實審法院對於證據之取捨，依法雖有自由判斷之權，然積
    極證據不足證明犯罪事實時，被告之抗辯或反證縱屬虛偽，
    仍不能以此資為積極證據應予採信之理由，最高法院30年上
    字第482 號判例。再者，我國刑事訴訟制度業已修正為以當
    事人進行主義為主，職權進行主義為輔，檢察官立於原告之
    地位，其對於被告之犯罪事實，本負有積極舉證之義務，且
    刑事被告原無自證無罪之義務，其在訴訟上所為之辯解，只
    須達於對起訴事證提出合理質疑之程度為已足，檢察官如對
    於被告所為之辯解仍有爭執，即應依照刑事訴訟法第161 條
    之規定，自負積極舉證之責。另按認定犯罪事實，所憑之證
    據，雖不以直接證據為限，間接證據亦包括在內，然無論直
    接或間接證據，其為訴訟上之證明，須於通常一般之人均不
    致於有所懷疑，而得確信其為真實之程度者，始得據之為有
    罪之認定，倘其證明尚未達到此一程度，而有合理性懷疑之
    存在時，即無從為有罪之認定，此亦有最高法院76年台上字
    第4986號判例可資參照。
三、起訴書認被告涉犯上開販賣第二級毒品罪嫌，無非係以被告
    於警詢時及偵查中之供述、被告於97年 6月20日另案之警詢
    筆錄、證人乙○○於警詢時及偵查中之證述、證人蕭秀燕及
    證人即臺北縣政府警察局蘆洲分局延平派出所所長何忠財於
    偵查中之證述、證人乙○○所使用之0000000000號行動電話
    通聯紀錄等為其主要論據。訊據被告堅決否認有上開檢察官
    所指犯行，辯稱：97年6月14日伊並未交付E他命給乙○○，
    伊記得當天乙○○打電話給伊是說要買 K他命，伊說沒有，
    因因為那時人家給伊的毒品伊已吃完了， 500元是乙○○還
    給伊的欠款，且乙○○之驗尿報告並未檢出 E他命之反應，
    乙○○係因伊認識乙○○之男友及搶她男友之人而挾怨報復
    等語。
四、經查：
（一）被告甲○○於警詢、檢察官訊問時、原審準備程序與審理
      時，及本院審理中均堅決否認有販賣第 2級毒品MDMA予乙
      ○○（見97年度偵字第 20972號偵查卷第4至5頁、第61至
      62頁、原審卷第21頁、第67頁）。被告自始至終均否認有
      販賣MDMA予乙○○之事實，既未曾自白犯罪，自無從以其
      供述為被告不利之認定。雖被告於97年 6月20日另案警詢
      時坦承自蕭吉芳處取得多顆第二級毒品MDMA，然亦供承上
      開毒品係供己施用等語，且被告為警查獲所採尿液檢驗結
      果，亦呈MDMA陽性反應，有臺灣科技檢驗股份有限公司97
      年 7月24日CH/2008/70424號（檢體編號：0000000）濫用
      藥物報告 1份可憑，是尚難以被告曾取得毒品MDMA之事實
      ，作為其有販賣MDMA予乙○○之不利認定依據。
（二）又被告固坦承有收取乙○○ 500元之事實，然辯稱為乙○
      ○欠伊之款項等語，查證人乙○○初於警詢時證稱：伊於
      上述時地打電話向被告購買K他命，被告即以500元代價交
      付1顆K他命給伊等語（見97年度偵字第20972號偵查卷第9
      、10頁），於檢察官訊問時則改證稱：伊向甲○○購買 E
      他命，一顆 500元為代價等語（見同上偵查卷第39頁），
      惟證人乙○○於原審審理時卻證述：伊用 1千元向被告購
      買東西，買什麼東西伊忘記了，數量伊不清楚，但是在當
      天就一次用完等語（見原審第41至43頁）。綜上，證人乙
      ○○就其向被告購買之物品為何、金額多少、是否為毒品
      等交易情節，前後供述之情節反覆不一，顯有前後不一致
      之情形，其證詞顯有瑕疵可指，自難遽予採信。
（三）九十二年二月六日修正公布，同年九月一日施行之刑事訴
      訟法，已酌採英美法系之傳聞法則，於第一百五十九條第
      一項明定被告以外之人，於審判外之言詞或書面陳述，除
      法律有規定者外，不得作為證據，用以保障被告之反對詰
      問權。至於被告對其本人審判外所為不利於己之陳述，並
      無保障其反對詰問之問題，故被告於審判外所為不利於己
      之陳述，並無傳聞法則之適用，仍得為證據。證人以聞自
      被告在審判外所為不利其本人之陳述作為內容而為之轉述
      ，本質上等同於被告審判外之自白或其他不利於己之陳述
      ，基於同一法理，亦不生對證人詰問之問題，自無傳聞法
      則之適用，其得否為證據，應恃其是否具備任意性與真實
      性以為斷，依刑事訴訟法第一百五十六條第二項，仍應調
      查其他必要之證據，以察其是否與事實相符（最高法院97
      年度台上字第1836號判決意旨參照、本院暨所屬法院97年
      度法律座談會彙編刑事類第29號第689頁至691頁）。經查
      ，臺北縣政府警察局蘆洲分局延平派出所所長何忠財於檢
      察官偵查中固證稱：伊聽到被告向其陳述有販賣「衣服」
      的毒品給乙○○云云；又證人即乙○○之母親蕭秀燕亦於
      檢察官偵查中證稱：「我問他（指被告）說你知道我女兒
      有吃一顆毒品，是否是你拿給她的？他說對阿，是我拿給
      她的，一顆 500元，他沒有說毒品是何物，當天被告很兇
      」云云（見偵查卷第40頁），而被告於檢察官訊問時已否
      認有曾為販賣第二級毒品之供述，並辯以：乙○○之母親
      當天找伊，並質問伊有無賣乙○○ K他命，伊說就算伊給
      他又怎麼樣，她很生氣就報警，當時有十幾個人圍著伊，
      伊只有一個人，伊就很生氣，伊所說的是氣話等語（見同
      上偵查卷第62頁），惟細究證人何忠財、蕭秀燕之前述證
      詞，究被告當時所指係何種毒品，並不明確，況證人乙○
      ○就其向被告購買之物品為何、金額多少、是否為毒品等
      交易情節，前後之供述，有前後不一致之情，已如前述，
      又本案證人乙○○於查獲時之尿液檢查報告並未檢出有MD
      MA及K他命之毒品反應，且乙○○於97年6月14日在財團法
      人新光吳火獅醫院急救當日血液檢察報告只呈現大量的
      Benzodiazepin的鎮定安眠之藥物反應，並未檢出有何MD-
      MA及 K他命之毒物反應，有臺灣科技檢驗股份有限公司97
      年 7月24日CH/2008/70424號（檢體編號：0000000號）濫
      用藥物報告1份及財團法人新光吳火獅紀念醫院97年10月6
      日（97）新醫醫字第1275號函所附之乙○○抽血病歷資料
      影本1份在卷可按（見97年度偵字第20972號偵查卷第24、
      59頁），是綜上所述，及揆諸前開說明，證人何忠財、蕭
      秀燕二人之證詞，尚不適於作為認定被告有販賣第二級毒
      品MDMA之依據。
（四）另證人即本案承辦員警陳建興於原審審理時證稱：「（問
      ：你們移送書說是買賣K他命，但是偵查結果是賣E他命，
      他們是根據什麼來認定為 K他命買賣？）員警在偵查筆錄
      時，由被害人家屬母親蕭秀燕指稱及乙○○均有表示有向
      甲○○購買3級毒品K他命，由於本案並非現場查獲，是由
      被害人自白告訴，所以嫌疑人甲○○是否有販賣行為，員
      警並不了解。」、「（問：3級毒品K他命是乙○○的母親
      講的，還是你們偵訊後，由你們推論出來的？）是乙○○
      母親講的，乙○○本身也承認有施用 K他命。」、「（問
      ：甲○○當時如何表示？）當時甲○○向我表示他認識乙
      ○○，但沒有販賣 K他命給乙○○。」（見原審卷第47至
      51頁）。由此可知證人陳建興於詢問被告時並不知悉被告
      是否有販賣MDMA一事，且亦非當場查獲被告販賣毒品，是
      無何證據證明被告有何販賣第2級毒品之犯行。
（五）此外，本案並未查獲第二級毒品MDMA或被告所有供販賣MD
      MA之工具如電子秤、天秤等分裝工具以為秤量之用，亦未
      查得販賣MDMA所得之金錢，亦無人睹見被告與證人乙○○
      有毒品交易行為，故無法單憑證人乙○○上述有瑕疵之證
      詞，即遽認被告有販賣第二級毒品MDMA之犯行，另卷附之
      乙○○所使用之行動電話通聯紀錄，亦僅足證被告與證人
      乙○○曾有相互撥打電話聯絡等情，惟無通話之內容佐證
      ，亦不足以作為認定被告有販賣第 2級毒品予乙○○之依
      據。
五、綜上所述，本院尚難單憑證人乙○○上述之證詞，而在別無
    其他積極客觀補強證據可資證明證人乙○○之證詞確屬實在
    之情況下，遽認被告確有販賣MDMA之犯行。是原審以檢察官
    之舉證，仍有合理之懷疑存在，尚未達於通常一般之人均不
    致有所懷疑，而得確信其為真實之程度，無從形成被告有罪
    之確信，因而為被告無罪之諭知，經核尚無違誤。檢察官提
    起上訴略以：原判決既已認定證人何忠財、蕭秀燕於偵查中
    之證述依刑事訴訟法第 159條之1第2項規定，均得為證據，
    復又認此二證人所言依同法第159條第1項規定無證據能力，
    有矛盾之處云云，惟依前揭四(三)所述，證人何忠財、蕭秀燕
    二人證述，均不適於作為認定本件被告不利之證據，已如前
    述，原判決諭知被告無罪，就證人何忠財、蕭秀燕就渠等聞
    自被告在審判外所為不利其本人之陳述作為內容而為之轉述
    證據能力之說明雖有可議，然認定被告無罪之結論則無違誤
    ，檢察官上訴猶執前詞認被告成立犯罪云云，核無理由，應
    予駁回。
據上論斷，應依刑事訴訟法第368條，判決如主文。
本案經檢察官呂建昌到庭執行職務。
中    華    民    國    98    年    7     月    28    日
                  刑事第七庭  審判長法  官  陳晴教
                                    法  官  楊智勝
                                    法  官  游紅桃
以上正本證明與原本無異。
如不服本判決，應於收受送達後10日內向本院提出上訴書狀，其
未敘述上訴之理由者並得於提起上訴後10日內向本院補提理由書
（均須按他造當事人之人數附繕本）「切勿逕送上級法院」。
                                    書記官  戴伯勳
中    華    民    國    98    年    7    月    30    日


司法院資訊處製作；財團法人民間司法改革基金會備份。
